【裁判字號】    99,交訴,21
【裁判日期】    991231
【裁判案由】    公共危險等
【裁判全文】
臺灣屏東地方法院刑事判決              99年度交訴字第21號
公  訴  人  臺灣屏東地方法院檢察署檢察官
被      告  王宗齡
上列被告因公共危險等案件，經檢察官提起公訴（98年度偵字第
7371號），本院判決如下：
    主  文
王宗齡犯肇事致人傷害逃逸罪，處有期徒刑拾月；又犯過失傷害
罪，處有期徒刑貳月。應執行有期徒刑拾壹月。
    事  實
一、王宗齡於民國98年4 月21日18時許，駕駛車牌號碼3977-MH
    號白色三菱自小客車，轉彎後欲沿屏東縣屏東市○○路○段
    由北往南方向，於行經瑞光路一段接近109 號路段前，本應
    注意車前狀況及兩車併行之間隔，並隨時採取必要之安全措
    施，依當時情形，尚屬日間自然光線、路面乾燥、無缺陷、
    視距良好等情形，並無不能注意之情事，竟疏未注意同向前
    方及右方，適有江育綾騎乘車牌號碼020-CPM 號重型機車於
    上開路段慢車道行駛，因王宗齡所駕上開小客車車身突然偏
    向慢車道致該車身右側與江育綾所騎乘機車左側發生擦撞，
    致江育綾人、車倒地，江育綾因此受有頭部外傷合併腦震盪
    、左肘、雙手、雙膝及左踝多處挫擦傷等傷害。王宗齡於發
    生上開車禍致江育綾受傷後，未下車察看狀況或採取任何救
    護措施，竟基於逃逸之犯意，駕駛上開自小客車離開現場。
    經現場目擊者姜治文騎機車從後追趕，趁王宗齡駕駛該肇事
    自小客車等紅燈時，抄下該肇事車輛車牌，回到肇事現場告
    知另一現場目擊民眾黃建銘，始知悉上情。
二、案經江育綾訴由屏東縣政府警察局屏東分局報告臺灣屏東地
    方法院檢察署檢察官偵查起訴。
    理  由
壹、證據能力部分
一、卷附交通事故現場照片（即警卷道路交通事故照片黏貼紀錄
    表）28張，係以科學、機械之方式，對於當時狀況所為忠實
    且正確之記錄，性質上並非供述證據，應無刑事訴訟法第
    159 條第1 項規定之適用。
二、又按被告以外之人於審判外之陳述，雖不符刑事訴訟法第
    159 條之1 至第159 條之4 等4 條之規定，然若當事人於審
    判程序中同意作為證據，法院審酌該言詞陳述或書面陳述作
    成時之情況，認為適當者，亦得為證據；又當事人、代理人
    或辯護人於法院調查證據時，知有刑事訴訟法第159 條第1
    項不得為證據之情形，而未於言詞辯論終結前聲明異議者，
    視為有前項之同意，同法第159 條之5 定有明文。此立法意
    旨在於傳聞證據未經當事人之反對詰問予以核實，原則上先
    予排除。惟若當事人已放棄反對詰問權，於審判程序中表明
    同意該等傳聞證據可作為證據；或於言詞辯論終結前未聲明
    異議，基於尊重當事人對傳聞證據之處分權，及證據資料愈
    豐富，愈有助於真實發見之理念，且強化言詞辯論主義，使
    訴訟程序得以順暢進行，上開傳聞證據亦均具有證據能力。
    本案除了上述道路交通事故現場照片28張外，公訴人、被告
    對於本院以下引用之其他證據資料，其中屬於傳聞證據部分
    均未爭執其證據能力，本院審酌該等證據作成時之情況，認
    為並無不適當者，依上開說明，均認應有證據能力。
貳、實體部分
一、訊據被告否認犯罪，辯稱：伊當時人在內埔廣濟路，不在屏
    東，伊是騎機車去找朋友，汔車是在家中，汔車右方向燈的
    痕跡是停在屏東夜市停車場被擦的，車門底下的痕跡是舊的
    ，車身的刮痕伊不知道，伊當日下午沒有經過上述車禍地點
    ，也沒有與人發生車禍云云。經查：
（一）就98年4 月21日當日，3977-MH 自小客車都是被告在使用
      ，及當日18時許告訴人即被害人江育綾騎乘車牌號碼020-
      CPM 號重型機車於屏東縣屏東市○○路○段由北往南方向
      行駛，在行經瑞光路一段接近109 號前路段之慢車道時曾
      與他車發生擦撞，致江育綾人、車倒地，並受有頭部外傷
      合併腦震盪、左肘、雙手、雙膝及左踝多處挫擦傷之傷害
      等，除被告業已承認或不為爭執，此外並有證人洪佩秀之
      證述、告訴人江育綾警詢、偵查及本院審理時之供述及具
      結後之證述、道路交通事故現場圖、道路交通事故調查報
      告表（一）、（二）、國仁醫院診斷證明書、交通事故現
      場照片中告訴人機車倒地之相片多張等，自足信為真實。
（二）次查就98年4 月21日當日18時許究係何車與告訴人江育綾
      所騎乘車牌號碼020-CPM 號重型機車於屏東市○○路○段
      接近109 號前之慢車道發生擦撞，告訴人雖稱其當時只看
      到是白色三菱汽車，未注意到其車號，但查：
    1.依證人姜治文於警詢之供述可知，當時證人姜治文係與告
      訴人騎乘之020- CPM號機車同向而位於該機車後方，快車
      道上有一部白色自小客車突然左前車頭（按：應係右後車
      頭，此顯係證人口誤）往慢車道偏移過來，自小客車右前
      車門擦撞到020- CPM號重機車左側車身，機車被撞後倒地
      往前滑行，該部白色自小客車撞擊後未停車察看直接逃離
      肇事現場往國仁醫院方向逃逸，證人見狀後先至020-CPM
      號重機車旁見駕駛倒地受傷後，證人立即往前追趕該部白
      色自小客車，該部白色自小客車一直行駛在快車道上至國
      仁醫院前變換至慢車道停在瑞光路一段與民生東路上停等
      紅燈，此時記下對方的車牌為3977-MH 號、廠牌為中華三
      菱，該3977 -MH號自小客車轉彎過後約40-50 公里左右等
      語，證人姜治文於偵查中具結後證述之內容並與上述警述
      相符；而證人姜治文於本院具結後證述之內容，更明白表
      示：伊在後方有目擊車禍，伊剛好跟在那台機車後，有看
      到擦撞畫面，伊馬上跟上去記下車牌並報警，應該是（汽
      車）右前方的車門，撞到機車左側，應該是把手的位置，
      當時天候能見度很好，伊（警偵）說汔車停燈，才能記號
      碼，大概追了車禍處離紅綠燈大概三百公尺左右，車禍後
      汔車有加速離開，作筆錄時伊有確認過是那台車沒錯，擦
      撞聲應該很大，因為機車滑行了十公尺有，伊記車牌時離
      那台車差不多五公尺，只想到記車牌，沒有去看駕駛，擦
      撞時是汔車轉彎後，突然偏向機車道，汔車撞到後，有急
      速偏回快車道情形等語。
    2.另一證人黃建銘偵查時具結後係證稱：伊有看到車禍的發
      生，是他們（指汽機車）2 人是同時要轉彎，那台汽車與
      機車發生擦撞，然後機車倒地，該汽車的顏色好像是白色
      的，伊看到一位機車騎士追出去，他有回來陳報該汽車的
      號碼等語，本院審理時具結後則證稱：本件車禍伊有看到
      ，當時伊在機車店裡，裡面停電伊走出來有看到，轉彎時
      汔車的旁邊擦到機車的手把，伊有聽到機車倒地聲還蠻大
      聲的，因為比較靠近內側，有人騎車追去，有報給警察，
      但伊沒看到車牌，騎車去追的人追了兩三分鐘才回來，汔
      車的右邊的肚子那邊，也就是右後車門那邊撞到機車等語
      。
    3.案發後負責處理本案之警員鍾洲於本院審理時具結後亦證
      稱：依據車號找到被告時，有查看她的車，右前車門有擦
      痕，有與被害人機車擦痕比對高度有點吻合，照片（編號
      ）第十六張跟二十六張的落差近五公分，即毀損的痕跡機
      車踏板三十公分左右，汔車的三十五公分，汔車再高一點
      的地方即汔車右後照鏡跟機車手把高度就有吻合，都是一
      百，汔車後照鏡有一點刮痕，如照片二十五，案發後（98
      年4 月）29日作筆錄，當天被告也不在家，伊說汔車有擦
      痕，是照片十九及二十五，那幾天有下雨，所以車子有被
      雨淋的痕跡，照片十九及二十五看起來是新痕等語。
    4.按除證人姜治文警詢、偵查及本院審理時所為證述前後相
      符外，其證詞並有證人黃建銘偵查及本院審理時之證述、
      到場警員鍾洲於本院審理時之證述、鍾洲依職務所製作顯
      可採信之道路交通事故現場圖、交通事故現場照片中告訴
      人機車倒地之相片為佐；更且證人姜治文與被告並無任何
      嫌隙，而其於偵查及本院審理時並係於具結後所為證述，
      實無甘冒偽證動機故為虛偽證述之動機（證人黃建銘、鍾
      洲亦同），則由證人姜治文上開足可採信並有佐證之證述
      內容，當日與告訴人機車發生擦撞者，顯係當時由被告所
      使用之3977-MH 號自小客車。且依證人姜治文及黃建銘所
      述及2 車車損照片可知，當時被告所駕汽車與告訴人所騎
      乘機車顯係於同時轉彎後，被告所駕汽車突然偏向機車道
      ，汔車撞到機車後，並有急速偏回快車道且又加速離開情
      形，及當時係被告所駕汽車與告訴人所騎乘機車2 車之照
      後鏡發生擦撞，及告訴人所騎乘機車因係2 輪動力工具，
      在行駛或與人發生擦撞時皆可能造成機車左右兩邊高度不
      同之傾斜，因此告訴人所騎乘機車左邊車身亦曾與被告所
      駕汽車右前車門發生擦撞，故被告稱發生車禍當時該車未
      經過該路段云云，顯不可採（至於證人黃建銘於本院審理
      時所述汽車是右後車門與機車擦撞的證詞，應係證人黃建
      銘當時觀察角度或就此部分記憶不清所致，及證人黃建銘
      所述當時汽車速度不快擦撞後也沒有突然加速不像是要逃
      逸樣子的證詞，顯與其自己所述機車騎士還要追了2 、3
      分鐘才能回來講述汽車車牌號碼之證述不符，惟黃建銘證
      詞除上開少部分外，並不影響證人其他證詞可信度）。
（三）再查由卷附道路交通事故現場圖（刮地痕有10多公尺長）
      、交通事故現場照片中告訴人機車倒地之相片（其中警卷
      第27頁下方照片並顯示機車倒地停止前有非常明顯之刮地
      痕），並參證人姜治文及黃建銘上述供述及證述之內容均
      可知，本件被告所駕汽車與告訴人所騎乘機車顯係於同時
      轉彎後，被告所駕汽車突然偏向機車道，被告所駕汔車撞
      到告訴人所騎乘機車後，並有急速偏回快車道且又加速離
      開情形，告訴人騎乘之機車在遭被告所駕汽車擦撞倒地後
      ，並產生相當長之刮地痕，其機車倒地聲並相當大聲，由
      此均可知，被告在車禍發生前縱可能確未注意到告訴人機
      車，但在發生擦撞之剎那，被告顯已注意到與告訴人機車
      已發生擦撞，其汽車才會又突然偏回快車道，而以告訴人
      機車倒地後所發生刮地痕長達10餘公尺及證人證詞均可知
      當時該聲音必相當巨大，被告駕駛汽車即使車窗緊閉亦不
      可能會將聲音完全隔離，但被告卻加速駕駛其汽車離開，
      則被告有肇事致人傷害逃逸之犯意及行為，洵堪加以認定
      。另「汽車行駛時，駕駛人應注意車前狀況及兩車併行之
      間隔，並隨時採取必要之安全措施。」道路交通安全規則
      第94條第3 項定有明文，且依被告當時駕駛汽車情形，尚
      屬日間自然光線、路面乾燥、無缺陷、視距良好等情形，
      並無不能注意之情事，惟由證人姜治文上開證詞可知，本
      件車禍之發生，顯係被告所駕駛車輛於轉彎後突然偏向慢
      車道並因此擦撞到告訴人所騎乘之機車，而導致告訴人機
      車倒地，告訴人因此受有頭部外傷合併腦震盪、左肘、雙
      手、雙膝及左踝多處挫擦傷等傷害，被告顯有未注意車前
      狀況及兩車併行之間隔，並隨時採取必要安全措施之過失
      ，並因其過失致造成告訴人受有上述傷害，被告過失傷害
      之犯行，亦堪以認定。
（四）被告雖另辯稱上開車禍發生時其人不在車禍現場，並聲請
      本院傳喚證人陳昶旭欲為證明，惟查被告於98年4 月29日
      警詢時，就其98年4 月21日當日行蹤，被告係明白表示：
      當天早上11點離開公司，跟同事一同吃中飯，約吃到2 點
      30 分 左右，然後快3 點的時候到車主工作的地方待到快
      5 點左右，然後到客戶公司在廣東路與忠孝路口（屏東中
      學附近），客戶不在所以就從忠孝路接自由路後到民生路
      左轉直接往內埔回家路上，要幫伊媽媽買便當，5 點過後
      就沒有人幫伊證明云云，被告當時明白表示5 點過後就沒
      有人可以幫伊證明其行蹤，經本院勘驗被告警詢錄音，被
      告於警詢時更係表示：5 點過後就沒有人幫伊證明，堅持
      要回家幫伊媽媽買便當，媽媽可以證明伊在家，那這樣可
      以嗎？這段時間伊沒有去其他的地方，有去買便當而已云
      云（以上可參本院法官助理所製作勘驗報告，依勘驗報告
      可知警詢時並無被告於本院審理時所稱其有跟警察說那時
      在證人處但筆錄沒打進去之情）。以被告警詢當時離98年
      4 月21日僅8 天時間，及被告當時能詳述98年4 月21日全
      天行程，被告對當日之記憶應相當清楚，當時其全未提及
      曾到有其他朋友可為證人，惟被告於本院審理時，卻突然
      改稱當天晚間其係到證人陳昶旭處，明顯與其警詢所述矛
      盾，及證人陳昶旭就其為何於事發已一年多仍能記得被告
      確曾於98年4 月21日當日晚上到其店裡之說詞，明顯模糊
      不清，由此均顯見證人陳昶旭係被告事後找來欲行脫罪之
      不在場證人，證人陳昶旭有利被告之證詞顯不足採。
二、核被告所為，係犯刑法第284 條第1 項前段之過失傷害罪、
    同法第185 條之4 之肇事逃逸罪。被告所犯上開2 罪，犯意
    各別，行為互殊，自應分論併罰。爰審酌被告本應謹慎注意
    遵守交通規則，以維護其他參與道路交通者之安全，竟疏未
    注意上開道路交通安全規則而肇事，使告訴人受有頭部外傷
    合併腦震盪、左肘、雙手、雙膝及左踝多處挫擦傷等傷害，
    肇事後復罔顧被害人生命安全，竟未為察看、救護反而駕車
    逃逸，且迄未與被害人達成和解，自應受相當之刑事非難，
    並兼衡其素行、犯後態度、經濟狀況及智識程度等一切情狀
    ，分別量處如主文所示之刑，並依法定其應執行之刑如主文
    所示，以示懲儆。
據上論斷，應依刑事訴訟法第299 條第1 項前段，刑法第284 條
第1 項前段、第185 條之4 、第51條第5 款，刑法施行法第1 條
之1 ，判決如主文。
本案經檢察官劉昀到庭執行職務。
中    華    民    國    99    年    12    月    31    日
                    交通法庭  審判長法  官  潘正屏
                                    法  官  涂裕洪
                                    法  官  黃紀錄
以上正本證明與原本無異。
如不服本判決應於收受判決後10日內向本院提出上訴書狀，並應
敘述具體理由；其未敘述上訴理由者，應於上訴期間屆滿後20日
內向本院補提理由書（均須按他造當事人之人數附繕本）「切勿
逕送上級法院」。
中    華    民    國    99    年    12    月    31    日
                                    書記官  戴仲敏

司法院資訊處製作；財團法人民間司法改革基金會備份。
